臺灣新北地方法院刑事判決
111年度審訴字第437號
公  訴  人  臺灣新北地方檢察署檢察官
被      告  黃志成






上列被告因違反毒品危害防制條例案件，經檢察官提起公訴（11
1年度偵字第10469號），被告於準備程序中就被訴事實為有罪之
陳述，經告知被告簡式審判程序之旨，並聽取當事人意見後，本
院合議庭裁定由受命法官獨任進行簡式審判程序，判決如下：
    主  文
黃志成持有第二級毒品純質淨重二十公克以上，處有期徒刑柒月
。扣案之第二級毒品甲基安非他命伍包（合計驗餘毛重參拾捌點
貳伍捌公克）及其外包裝袋伍個均沒收銷燬之。
    事  實
一、黃志成明知甲基安非他命係毒品危害防制條例第2條第2項第
    2款所列管之第二級毒品，不得非法持有，竟基於持有第二
    級毒品之犯意，於民國109年10月8日前之同年某日，在新北
    市鶯歌區尖山路附近某處，以新臺幣3萬5,000元之代價，向
    真實姓名、年籍不詳綽號「阿兄」之成年男子，購買第二級
    毒品甲基安非他命1兩（約37.5公克，純度79.6%，純質淨重
    超過20公克）並分裝成5包，欲供己施用而持有之。嗣於109
    年10月8日10時許，因另案遭通緝，為警在新北市○○區○○路0
    00巷00號5樓居所查獲，並在上址1樓後方廣場扣得黃志成所
    丟棄施用剩餘之上開甲基安非他命5包（合計毛重38.3公克
    ，純質淨重29.229公克），而查悉上情（黃志成施用第二級
    毒品部分現執行強制戒治中）。
二、案經新北市政府警察局蘆洲分局報告臺灣新北地方檢察署檢
    察官偵查起訴。
    理  由
一、按除被告所犯為死刑、無期徒刑、最輕本刑為3年以上有期
    徒刑之罪或高等法院管轄第一審案件者外，於第一次審判期
    日前之準備程序進行中，被告先就被訴事實為有罪之陳述時
    ，審判長得告知被告簡式審判程序之旨，並聽取當事人、代
    理人、辯護人及輔佐人之意見後，裁定進行簡式審判程序，
    刑事訴訟法第273條之1第1項定有明文。經核本件被告所犯
    係死刑、無期徒刑、最輕本刑為3年以上有期徒刑以外之罪
    ，其於準備程序中就被訴之事實為有罪陳述，經法官告知簡
    式審判程序之旨，並聽取公訴人及被告之意見後，本院合議
    庭依刑事訴訟法第273條之1第1項規定，裁定由受命法官獨
    任進行簡式審判程序，合先敘明。
二、上揭犯罪事實，業據被告於警詢、偵查及本院審理時均坦承
    不諱，復有新北市政府警察局保安警察大隊扣押筆錄、扣押
    物品目錄表各1份、查獲現場照片8張、扣案甲基安非他命照
    片6張（見毒偵卷第12頁至第14頁、第27頁至第28頁反面、
    第30頁至第31頁反面）附卷可稽，並有被告持有之白色透明
    結晶5包扣案可資佐證。而前揭扣案之白色透明結晶5包（總
    毛重38.3公克，純度79.6%，總純質淨重29.229公克）經鑑
    驗結果，含有第二級毒品甲基安非他命成分，亦有台灣尖端
    先進生技醫藥股份有限公司毒品原物鑑定實驗室109年11月1
    9日、110年7月30日毒品證物鑑定分析報告2份（見毒偵卷第
    51頁、第57頁）在卷可參，足徵被告前開自白與事實相符，
    堪以採信。據此，本案事證明確，被告犯行堪以認定，應依
    法論科。
三、論罪科刑：
　㈠按我國刑法採刑罰與保安處分雙軌制，是若被告初次施用毒
    品並同時持有逾法定數量毒品時，由於觀察勒戒、強制戒治
    性質上係屬保安處分，與刑罰性質不同，故針對同一犯行併
    予諭知刑罰及保安處分者自無不可（例如對竊盜慣犯同時宣
    告強制工作），且此時持有逾法定數量毒品行為之不法內涵
    已非嗣經不起訴處分之施用毒品行為所得涵蓋，故法院除應
    就被告所為論以持有逾法定數量毒品罪刑外，另應就施用毒
    品犯行部分裁定令入勒戒處所施以觀察勒戒，此亦為刑罰與
    保安處分雙軌制之使然，並無違反一事不二罰原則（最高法
    院107年度台上字第3919號判決意旨參照）。本件被告係為
    供己施用而購入持有扣案純質淨重20公克以上之甲基安非他
    命，其於本案查獲前施用扣案甲基安非他命之行為，業經檢
    察官併另案執行強制戒治（見毒偵卷第63頁簽呈），揆諸前
    開判決意旨，被告本件持有逾法定數量第二級毒品行為之不
    法內涵並非前述施用毒品行為所得涵蓋，本院自應就被告持
    有第二級毒品純質淨重20公克以上部分予以論罪科刑。
　㈡核被告所為，係犯毒品危害防制條例第11條第4項之持有第二
    級毒品純質淨重20公克以上罪。
　㈢被告前因施用第二級毒品案件，經本院以108年度簡字第995
    號判處有期徒刑3月確定，於109年2月15日易科罰金執行完
    畢，有臺灣高等法院被告前案紀錄表1份在卷可佐，其於徒
    刑執行完畢後5年之內，故意再犯本案有期徒刑以上之罪，
    已符刑法第47條第1項之累犯要件，依司法院大法官會議釋
    字第775號解釋意旨，審酌被告上開施用第二級毒品前案與
    本案罪質相同，足認其惡性及對刑罰反應力薄弱等一切情狀
    ，認加重其法定最低本刑尚不至於發生罪刑不相當之情形，
    爰依刑法第47條第1項之規定加重其刑。另基於精簡裁判之
    要求，爰不於判決主文為累犯之諭知，附此敘明。
　㈣爰審酌被告明知第二級毒品甲基安非他命對於人體有莫大之
    戕害，竟漠視毒品之危害性及法令之禁制，仍為供己施用購
    入持有純質淨重20公克以上之甲基安非他命，所為應予非難
    ，惟念其犯後坦承犯行，態度尚稱良好，兼衡其犯罪之動機
    、手段、持有毒品之數量，及其國中畢業之智識程度、離婚
    ，自陳從事水泥工、需扶養母親及3名子女、經濟狀況勉持
    之家庭生活情形（見被告個人戶籍資料、本院卷第87頁至第
    88頁）等一切情狀，量處如主文所示之刑。
四、扣案之甲基安非他命5包（鑑驗2次分別取樣0.008公克、0.0
    34公克，合計驗餘毛重38.258公克），為本案查獲被告持有
    之第二級毒品，不問屬於犯人與否，均應依毒品危害防制條
    例第18條第1項前段之規定，沒收銷燬之。另包裝上開第二
    級毒品之外包裝袋，因其上殘留之毒品難以析離，且無析離
    之實益與必要，應視同毒品，併予沒收銷燬。
據上論斷，應依刑事訴訟法第273條之1第1項、第299條第1項前
段，判決如主文。
本案經檢察官黃筵銘提起公訴，檢察官林亭妤到庭執行職務。
中　　華　　民　　國　　111 　年　　6 　　月　　21　　日
　　　　　　　　　刑事第二十三庭  法　官  藍海凝　
上列正本證明與原本無異。
如不服本判決，應於判決送達後20日內敘明上訴理由，向本院提
出上訴狀 (應附繕本) ，上訴於臺灣高等法院。其未敘述上訴理
由者，應於上訴期間屆滿後20日內向本院補提理由書「切勿逕送
上級法院」。
                                  書記官  彭姿靜
中　　華　　民　　國　　111 　年　　6 　　月　　23　　日
附錄本案論罪科刑法條全文：
毒品危害防制條例第11條
持有第一級毒品者，處3年以下有期徒刑、拘役或新臺幣30萬元
以下罰金。
持有第二級毒品者，處2年以下有期徒刑、拘役或新臺幣20萬元
以下罰金。
持有第一級毒品純質淨重十公克以上者，處1年以上7年以下有期
徒刑，得併科新臺幣1百萬元以下罰金。
持有第二級毒品純質淨重二十公克以上者，處6月以上5年以下有
期徒刑，得併科新臺幣70萬元以下罰金。
持有第三級毒品純質淨重五公克以上者，處2年以下有期徒刑，
得併科新臺幣20萬元以下罰金。
持有第四級毒品純質淨重五公克以上者，處1年以下有期徒刑，
得併科新臺幣10萬元以下罰金。
持有專供製造或施用第一級、第二級毒品之器具者，處1年以下
有期徒刑、拘役或新臺幣10萬元以下罰金。